臺灣臺北地方法院民事裁定　　　　　　 100年度訴字第5207號
原　　　告　中國信託商業銀行股份有限公司
法定代理人　辜松
被　　　告　王貴珠
上列當事人間清償借款事件，本院裁定如下：
    主  文
本件移送臺灣新竹地方法院。
    理  由
一、按當事人得以合意定第一審管轄法院；第24條之合意管轄，
    如當事人之一造為法人或商人，依其預定用於同類契約之條
    款而成立，按其情形顯失公平者，他造於為本案之言詞辯論
    前，得聲請移送於其管轄法院。但兩造均為法人或商人者，
    不在此限，民事訴訟法第24條第1項前段、第28條第2項分別
    定有明文。揆其立法意旨，在於當事人之一造為法人或商人
    時，通常占有經濟上之強勢地位，如因契約涉訟而須赴被告
    之住、居所地應訴，無論在組織及人員編制上，均難認有何
    重大不便，如法人或商人以預定用於同類契約之債務履行地
    或合意管轄條款，與非法人或商人之他造訂立契約時，他造
    就此類條款表面上雖有締約與否之自由，實際上幾無磋商或
    變更之餘地，則一旦因該契約涉訟，他造即必須遠赴法人或
    商人以定型化契約所預定之法院應訴，在考量應訴之不便，
    且多所勞費等程序上不利益之情況下，經濟上弱勢者往往被
    迫放棄應訴之機會，如此不僅顯失公平，並某程度侵害經濟
    上弱勢者在憲法上所保障之訴訟權，於是特別明文排除合意
    管轄規定之適用。是以，定型化契約當事人因此爭執涉訟時
    ，如法人或商人據此向合意管轄法院起訴，在不影響當事人
    程序利益及浪費訴訟資源之情況下，非法人或商人之他造於
    為本案之言詞辯論前，得聲請移送於其管轄法院。
二、經查：
    （一）原告固提出之信用卡約定條款第25條、簡易通信貸款
          約定書第9條，主張兩造約定因本契約涉訟時，除法
          律所規定之法院有管轄權外，均同意以臺灣臺北地方
          法院為第一審管轄法院，故依民事訴訟法第24條規定
          ，認本院屬有管轄權之法院。
    （二）然因前開合意管轄條款觀之，乃事先大量制式以電腦
          列印或印刷之書面契約，顯係原告事先單方擬定之條
          款，衡諸經驗法則，被告無充分時間磋商或變更之餘
          地，而查本件被告住所在新竹縣，其日常生活作息之
          地點大都在該住所地區，於發生本契約紛爭須訴訟時
          ，自以在該處應訴最稱便利，如謂被告須受原告單方
          所擬定條款之約束，而遠赴本院應訴，則被告在考量
          勞力、時間及費用、交通不便等程序上不利益之情況
          下，或須因此放棄應訴之機會，對被告而言，難謂非
          顯失公平。被告既於本院言詞辯論期日前，即於100
          年12月16日聲請移轉管轄，本院考量被告住所地，其
          至臺灣新竹地方法院應訴，交通上自較便利、程序利
          益較高，若認被告須受原告單方所擬定條款之約束，
          遠赴本院應訴，如此被告在考量勞力、時間及費用等
          程序上不利益之情況下，或須因此放棄本件應訴之機
          會，則對被告而言當屬顯失公平等情形，揆諸首揭說
          明，認為本件應排除合意管轄法院規定之適用，而依
          民事訴訟法第1條「以原就被」原則定管轄法院。
    （三）從而，被告住所地係在新竹縣新豐鄉○○街32巷51號
          6樓，有被告提出之國民身分證影本、卷存戶籍謄本
          及個人基本資料附卷可稽，依民事訴訟法第1條第1項
          之規定，自應由臺灣新竹地方法院管轄，被告聲請將
          本件移送於該管轄法院，應予准許。
三、依民事訴訟法第28條第2 項，裁定如主文
中    華    民    國   100    年    12    月    22    日
                  民事第七庭  法  官  徐千惠
以上正本係照原本作成。
如不服本裁定應於送達後10日內向本院提出抗告狀，並繳納抗告
費新臺幣1,000元。
中    華    民    國   100    年    12    月    22    日
                              書記官  沈世儒